【裁判字號】    89,上訴,1529
【裁判日期】    891228
【裁判案由】    偽造文書等
【裁判全文】
臺灣高等法院高雄分院刑事判決                  八十九年度上訴字第一五二九號
    上訴人即被告  乙○○
    選任辯護人    單文程
右上訴人因偽造文書等案件，不服臺灣高雄地方法院八十九年度訴字第九六八號中華
民國八十九年九月二十日第一審判決（起訴案號：臺灣高雄地方法院檢察署八十八年
度偵字第二二五三四號），提起上訴，本院判決如左：
      主  文
原判決撤銷。
乙○○共同連續行使偽造私文書，足以生損害於他人，處有期徒刑陸月。扣案偽造之
三商人壽ＶＩＳＡ信用卡貳張（卡號分別為0000000000000000號、
0000000000000000號）、經變造之丙○○身分證上「乙○○」相片
壹幀、未扣案如附表二所示簽帳單顧客收執聯貳張、如附表二所示簽帳單商店留存聯
上「丙○○」署押貳枚，均沒收。
      事  實
一、乙○○因缺錢花用，見報紙刊載「金卡借你刷」及0000000000號聯絡
    電話等文字之廣告，乃於民國八十八年九月六日，以上開電話與年籍姓名不詳綽
    號「小傑」之成年男子聯絡，並於翌日十三時許，在高雄市○○路、文化路口與
    「小傑」見面，因「小傑」稱一張偽造之信用卡售價為新台幣（以下同）二萬五
    千元，乙○○無力給付，乃依「小傑」之指示，提供其相片三張交予「小傑」，
    二人共同基於變造特種文書之犯意聯絡，由「小傑」隨即在不詳之地點，將乙○○之相片換貼在丙○○遺失之身分證上，變造為貼有「乙○○」相片之丙○○身
    分證一張，足生損害於丙○○；後於同日十五時許，「小傑」夥同另一年籍姓名
    不詳綽號「小蔡」之成年男子，在前開文橫路、文化路口處，將前開變造完成之
    丙○○身分證一張及偽造之三商人壽ＶＩＳＡ信用卡二張（卡號分別為0000
    000000000000號、0000000000000000號，原發卡
    銀行分別為中國信託商業銀行股份有限公司、慶豐銀行，原持有人分別為丁○○
    、邱怡勝）交予乙○○，約定由乙○○以該偽造之信用卡刷卡購買三支行動電話
    交予「小蔡」，即能獲得一萬元之酬勞，其後乙○○即依「小傑」、「小蔡」之
    指示，當場在前開二張偽造之信用卡背面偽簽「丙○○」署押，並與「小傑」、
    「小蔡」共同基於意圖為自己不法所有及行使偽造私文書之概括犯意聯絡，由「
    小蔡」陪同，持卡號0000000000000000號之偽造信用卡，連續
    於附表一所示之時地，以附表一所示之金額分別選購國際牌ＧＤ九０行動電話二
    支（一支缺貨，約定稍後取貨）、一支，並在一式二聯簽帳單上偽簽「丙○○」
    之署押，並持該偽造之簽帳單向該商店之服務人員行使，致使該商店內服務人員
    陷於錯誤，交付行動電話二支，足生損害於該商店及丁○○。乙○○、「小蔡」
    於詐得前開行動電話二支後，即至前開文橫路、文化路口與「小傑」會合，並將
    該二支行動電話交與「小傑」，乙○○再依「小傑」之指示，於同日十八時三十
    分許，返回高雄市○○區○○街一一二號拿取另一支行動電話時，為據報前來之
    員警當場查獲，並扣得供犯罪用之偽造三商人壽00000000000000
    00號、0000000000000000號信用卡二張、經變造貼有「乙○○」相片之丙○○身分證一枚。
二、案經高雄市政府警察局鼓山分局移送臺灣高雄地方法院檢察署檢察官偵查起訴。
      理  由
一、上訴人即被告乙○○雖經合法傳喚，而未到庭陳述；惟右揭犯罪事實，業據乙○○於警、偵訊及原審法院審理時坦承不諱，核與證人即燦坤３Ｃ流通市場華榮店
    股長吳憶玲於警訊時、被害人丁○○於警訊及原審法院審理時、被害人邱怡勝於
    警訊時指、證述情節相符，復有中國信託商業銀行股份有限公司陳報狀所附序號
    為000000000000號、000000000000號簽帳單影本二張
    附卷，經變造之丙○○身分證一枚、偽造之三商人壽000000000000
    0000號、0000000000000000號信用卡二張扣案可資佐證，
    足認被告前開自白與事實相符；是本件事證已明，被告犯行堪以認定。
二、查信用卡係以電磁紀錄藉由電腦之處理，足以表示發卡銀行授權持卡人得向特約
    商店行使該信用卡交易之意思，為刑法第二百二十條第二項之準私文書；持卡人
    必須在信用卡上簽名方可使用。又按依信用卡交易之過程，係持卡人向特約商店
    提示信用卡，由持卡人在簽帳單上簽名，確認交易之標的及金額，再由特約商店
    核對該信用卡之有效性及持卡人之身分同一性無訛後，特約商店即將該簽帳單送
    交聯合信用卡處理中心請款轉知發卡機構撥款，故簽帳單具有持卡人與特約商店
    之交易契約書之性質，並具有持卡人經由聯合信用卡處理中心請求發卡機構撥款
    之請求書或指示文件之性質，非僅具有處理內部事務之傳票性質；且在信用卡簽
    帳單上偽簽姓名，單從形式上觀察，即足以知悉其表示已收受特約商店所交付之
    交易標的物，含有收據之性質，故行為人冒用他人名義於信用卡簽帳單上簽名，
    應屬行使偽造私文書之行為。核被告交付其所有相片供「小傑」變造「丙○○」
    身分證，係犯刑法第二百十二條之變造特種文書罪，其與「小傑」間，就本部分
    犯行，有犯意聯絡與行為分擔，為共同正犯。公訴人認被告係犯行使變造特種文
    書罪，惟被告供稱刷卡時並未出示變造之身分證，且依一般交易習慣，商家亦多
    未要求消費者提出身分證供核對，公訴人對此顯有誤會。又被告於本件二張信用
    卡背面偽造「丙○○」署押，係犯刑法第二百十七條第一項之罪，其後又明知係
    偽造之信用卡而冒名持卡刷卡購物，係犯刑法第二百十六條、第二百二十條第二
    項之行使準私文書罪；又被告於購得財物時並在簽帳單上偽簽「丙○○」署押之
    行為，係犯刑法第二百十六條、第二百十條之行使偽造私文書罪、第三百三十九
    條第一項詐欺取財罪，其在簽帳單上偽造署押為偽造文書之部分行為，偽造私文
    書後復加以行使，其偽造之低度行為為行使之高度行為所吸收，均不另論罪。被
    告於一式二聯可複寫之簽帳單偽造「丙○○」之簽名於其上，交付商店行使，其
    行為僅屬單一，在社會意義評價上亦應為一行為，所侵害之法益復為相同，應認
    係單一行使偽造私文書及詐欺取財之行為。被告與「小傑」、「小蔡」間，就偽
    造署押（指在二張信用卡背面偽簽「丙○○」署押）、行使偽造準私文書、行使
    偽造私文書及詐欺取財犯行，均有犯意聯絡及行為分擔，為共同正犯。被告二次
    偽造署押（指在二張信用卡背面偽簽「丙○○」署押）、行使偽造準私文書、行
    使偽造私文書及詐欺取財行為，均時間緊接，手法相同，分別觸犯構成要件相同
    之罪名，顯均係基於概括犯意所為，均為連續犯，均應依刑法第五十六條規定論
    以一罪。被告變造身分證、偽造署押、行使偽造準私文書及行使偽造私文書之目
    的，均意在詐欺取財，是其所犯變造身分證、偽造署押、行使偽造準私文書、行
    使偽造私文書及詐欺取財等罪間，有方法結果之牽連關係，應依刑法第五十五條
    後段之規定，從一重之行使偽造私文書罪處斷。
三、被告之辯護人辯稱：被告另於於八十九年一月十二日、十三日，亦曾在台中市等
    處，持偽造之信用卡簽帳購買行動電話三次，經台灣高等法院台中分院於八十九
    年七月三十一日以八十九年度上訴字第一一一五號判處有期徒刑一年二月，復經
    最高法院判決上訴駁回確定在案，並有該案刑事判決書及最高法院書記廳八九台
    刑主七字第一０七七三號通知書等影本附卷可稽，該案與本案有連續犯之裁判上
    一罪關係，本案應為免訴判決云云。但查該案犯罪時間，與本案犯罪時間已距四
    個月，且該案係被告為還自稱「蔡進懋」友人之人情，始依「蔡進懋」之指示刷
    卡簽帳，此有前開判決書可按，與本案被告係為獲取一萬元之酬勞，始有刷卡簽
    帳之舉之動機不同；又被告於於本案被查獲移送檢察官偵查時之八十八年九月八
    日，及被檢察官聲請羈押獲准而執行羈押（偵卷第十六頁），至同年十月二十五
    日停止羈押（同上卷第三十二頁）；則被告既經羈押一個多月始停止羈押在外，
    再參予其與審理中供稱請求法官給予自新機會等情，堪認其於本案偵、審過程中
    ，並無連續再犯之概括犯意；更何況被告於本案審理中並未供稱其與前開判決確
    定之乙案，係基於概括之犯意而為等情綜合觀之，顯難認被告非另行起意，而係
    基於概括犯意連續為本案與該案之偽造私文書、詐欺取財等行為，自無裁判上一
    罪關係，辯護意旨所述，尚非可採，併此說明。
四、查信用卡係以電磁紀錄藉由電腦之處理，足以表示發卡銀行授權持卡人得向特約
    表示發卡銀行授權持卡人得向特約商店行使該信用卡交易之意思，為刑法第二百
    二十條第二項之準私文書，已如前述；被告明知係偽造之信用卡而持卡冒名刷卡
    行使部分，原審判決未論以行使偽造準私文書罪，不無疏誤；被告上訴意旨空言
    指摘原判決不當，雖無足取；為原判既有可議之處，自應予撤銷改判。爰審酌被
    告變造他人身分證、持偽造之信用卡刷卡消費，危害交易秩序，且金額近五萬元
    ，所生危害不輕，復前因持偽造信用卡刷卡案件，經台灣高等法院台中分院判處
    有期徒刑一年二月在案，此有卷附台灣高等法院被告全國前案紀錄表、台灣高雄
    地方法院檢察署刑案資料可憑，惟犯後坦承犯行，態度尚稱甲好等一切情狀，量
    處如主文第二項所示之刑，以示懲儆。又扣案經變造之丙○○身分證上「乙○○
    」相片一幀、三商人壽ＶＩＳＡ信用卡二張（卡號分別為0000000000
    000000號、0000000000000000號）為供犯罪所用之物，
    並為被告或共犯「小傑」、「小蔡」所有，此業經被告供明在卷，應依刑法第三
    十八條第一項第二款規定沒收之。再者，如附表二所示簽帳單一式二聯，雖未扣
    案，惟無證據證明已滅失，其中顧客收執聯二張，為被告所有供犯罪所用之物，
    爰依刑法第三十八條第一項第二款規定沒收之，商店留存聯二張，雖非被告所有
    ，惟其上有被告所偽造之「丙○○」署押，自應依刑法第二百十九條之規定，就
    其上之「丙○○」署押計二枚宣告沒收之。
五、被告經合法傳喚，無正當理由不到庭，不待其陳述逕行判決。
據上論結，應依刑事訴訟法第三百六十九條第一項前段、第三百六十四條、第二百九
十九條第一項前段、第三百七十一條，刑法第二十八條、第五十六條、第二百十六條
、第二百二十條第二項、第二百十條、第三百三十九條第一項、第二百十二條、第二
百十七條第一項、第五十五條、第二百十九條、第三十八條第一項第二款，罰金罰鍰
提高標準條例第一條前段，判決如主文。
本案經檢察官朱文彬到庭執行職務。
中    華    民    國        八十九      年     十二     月    二十八    日
                              臺灣高等法院高雄分院刑事第一庭
                                  審判長法官  翁慶珍
                                        法官  周賢銳
                                        法官  李春昌
右正本證明與原本無異。
如不服本判決，應於判決送達後十日內向本院提出上訴狀，其未述理由者並應於提
出上訴狀後十日內向本院補提理由書（應附繕本)。
                                      書記官  林明威
中    華    民    國        八十九      年     十二     月    二十九    日
附錄：本判決論罪科刑法條：
刑法第二百十二條：
偽造、變造護照、旅券、免許證、特許證及關於品行、能力、服務或其他相類之證書
、介紹書，足以生損害於公眾或他人者，處一年以下有期徒刑，拘役或三百元以下罰
金。
刑法第三百三十九條：
意圖為自己或第三人不法之所有，以詐術使人將本人或第三人之物交付者，處五年以
下有期徒刑、拘役或科或併科一千元以下罰金。
以前項方法得財產上不法之利益或使第三人得之者亦同。
前二項之未遂犯罰之。
刑法第二百十條：
偽造、變造私文書，足以生損害於公眾或他人者，處五年以下有期徒刑。
刑法第二百十六條：
行使第二百十條至二百十五條之文書者，依偽造、變造文書或登載不實事項或使登載
不實事項之規定處斷。
刑法第二百十七條：
偽造印章、印文或署押，足以生損害於公眾或他人者，處三年以下有期徒刑。
盜用印章、印文或署押，足以生損害於公眾或他人者，亦同。
刑法第二百二十條第二項：
錄音、錄影或電磁紀錄，藉機器或電腦之處理所顯示之聲音、影像或符號，足以為表
示其用意之證明者，亦同。
附表一：
  ┌──┬───────┬───────┬─────────┬─────┐
  │編號│卡          號│時          間│地              點│金      額│
  ├──┼───────┼───────┼─────────┼─────┤
  │    │0000000│八十九年九月七│高雄市○○區○○街│三萬二千元│
  │ １ │0000000│日十五時九分  │一一二號（即燦坤３│          │
  │    │八四          │              │Ｃ華榮店）        │          │
  ├──┼───────┼───────┼─────────┼─────┤
  │    │四五六三一─一│八十九年九月七│高雄市○○路九七七│一萬六千六│
  │ ２ │0000000│日十五時五十分│號（即燦坤３Ｃ右昌│百元      │
  │    │八四          │              │店）              │       │
  └──┴───────┴───────┴─────────┴─────┘
附表二：
          簽  帳  單  序  號
      １、    000000000000
      0、    000000000000
                                                                      Ｈ


司法院資訊處製作；財團法人民間司法改革基金會備份。
